臺灣嘉義地方法院刑事判決
111年度金訴字第97號
公  訴  人  臺灣嘉義地方檢察署檢察官
被      告  鄧育澤

上列被告因加重詐欺等案件，經檢察官提起公訴（111年度偵字
第402號），嗣於本院準備程序中，就被訴事實為有罪之陳述，
經本院告知簡式審判程序意旨，並聽取當事人之意見後，合議庭
裁定由受命法官獨任進行簡式審判程序，判決如下：
    主  文
鄧育澤犯如附表編號一至三所示之罪，各處如附表編號一至三「
主文」欄所示之刑。
未扣案之犯罪所得新臺幣貳仟元沒收，於全部或一部不能沒收或
不宜執行沒收時，追徵其價額。
    事  實
一、鄧育澤於民國110年4月29日，透過臉書求職社團，加入真實
    姓名年籍不詳、暱稱「小智」之人所屬之詐欺集團擔任負責
    拿取包裹、提領詐騙所得款項之車手（涉犯參與組織罪嫌部
    分，另經臺灣雲林地方法院以110年度訴字第517號案件受理
    ），竟意圖為自己不法之所有，與「小智」及所屬詐欺集團
    成員分別基於三人以上共同詐欺取財及洗錢之犯意聯絡，由
    詐欺集團成員分別於附表編號一至三所示時間，以附表編號
    一至三所示方式，詐騙何○哲、許○芯、張○華，致其等均陷
    於錯誤而分別依指示，將如附表編號一至三所示款項匯款至
    許瑋婕（涉犯幫助詐欺取財罪嫌部分，另經檢察官為不起訴
    處分）所提供之中華郵政有限公司基隆百福郵局帳號000000
    00000000號帳戶內（下稱本案人頭帳戶）。「小智」另於11
    0年5月7日，使用通訊軟體Telegram通知鄧育澤前去指定地
    點拿取本案人頭帳戶之提款卡，並告知密碼，又於確認款項
    匯入後，指示鄧育澤持本案人頭帳戶之提款卡前去提款，鄧
    育澤即依「小智」之指示，於如附表編號一至三「提款時間
    、地點、金額」欄所示時間，依序前往嘉義縣○○鎮○○路000
    號之彰化銀行大林分行、嘉義縣○○鎮○○路000號之大林中山
    路郵局、嘉義縣○○鎮○○路000號之全聯大林忠孝店，持本案
    人頭帳戶之提款卡，提領如附表編號一至三「提款時間、地
    點、金額」欄所示金額，再於同日前往臺中市某處，自提領
    得之款項中抽取報酬新臺幣（下同）2,000元後，將剩餘之
    款項及本案人頭帳戶提款卡放置在「小智」指定之置物櫃內
    而交予「小智」（何○哲、許○芯、張○華遭詐騙之時間、地
    點、手法、匯款之時間、地點、金額及鄧育澤提領之時間、
    地點、金額，均詳如附表所示），使該詐騙所得款項此後之
    流向不明而隱匿特定犯罪所得之去向，鄧育澤並因此取得2,
    000元之報酬。嗣何○哲、許○芯、張○華相繼察覺有異，報警
    處理，始循線查悉上情。
二、案經許○芯、張○華訴由嘉義縣警察局民雄分局報告臺灣嘉義
    地方檢察署檢察官偵查起訴。
    理  由
一、本案被告鄧育澤所犯係死刑、無期徒刑、最輕本刑為3年以
    上有期徒刑以外之罪，其於準備程序中就被訴事實為有罪之
    陳述，經本院告知簡式審判程序之旨，並聽取檢察官及被告
    之意見後，合議庭裁定由受命法官獨任進行簡式審判程序。
    又依刑事訴訟法第273條之2、同法第159條第2項之規定，簡
    式審判程序不適用傳聞法則有關限制證據能力之相關規定，
    合先敘明。
二、前揭事實，業據被告於警詢、偵訊、本院準備程序及審理時
    均坦承不諱（見嘉民警偵字第1100037604號卷【下稱警卷】
    第1頁反面至4頁反面，111年度偵字第402號卷【下稱偵字卷
    】第27至33頁，本院金訴字卷第51至53、72頁），並經證人
    何○哲（見警卷第6頁正反面）、許○芯（見警卷第7頁正反面
    ）、張○華（見警卷第8至11頁）於警詢時證述明確，復有監
    視錄影器翻拍照片、何○哲之網路轉帳明細、手機通聯畫面
    、許○芯之自動櫃員機交易明細、張○華之存摺封面及內頁影
    本、本案人頭帳戶之交易明細等件在卷可稽（見警卷第23、
    30頁正反面、33頁反面、38頁反面、76至79頁，偵字卷第83
    至85頁），被告上開任意性自白核與事實相符，應堪採信。
三、論罪科刑：
　㈠核被告如附表編號一至三所為，均係犯刑法第339條之4第1項
    第2款之三人以上共同詐欺取財罪及洗錢防制法第14條第1項
    之洗錢罪。
　㈡被告與「小智」及所屬詐欺集團成員間，就前開三人以上共
    同詐欺取財、洗錢之犯行，有犯意聯絡及行為分擔，均應論
    以共同正犯。
　㈢被告以一行為觸犯三人以上共同詐欺取財罪及洗錢罪之二罪
    名，均為想像競合犯，應依刑法第55條之規定，均從一重之
    三人以上共同詐欺取財罪處斷。
　㈣被告所為如附表編號一至三所示3次犯行，犯意各別，行為互
    殊，應予分論併罰。
　㈤犯洗錢防制法第14條、第15條之罪，在偵查或審判中自白者
    ，減輕其刑，洗錢防制法第16條第2項定有明文。又想像競
    合犯係一行為觸犯數罪名，行為人犯罪行為侵害數法益皆成
    立犯罪，僅因法律規定從一重處斷科刑，而成為科刑一罪而
    已，自應對行為人所犯各罪均予適度評價，始能對法益之侵
    害為正當之維護。因此法院於決定想像競合犯之處斷刑時，
    雖以其中最重罪名之法定刑作為裁量之準據，惟具體形成宣
    告刑時，亦應將輕罪之刑罰合併評價。基此，除非輕罪中最
    輕本刑有較重於重罪之最輕本刑，而應適用刑法第55條但書
    規定重罪科刑之封鎖作用，須以輕罪之最輕本刑形成處斷刑
    之情形以外，則輕罪之減輕其刑事由若未形成處斷刑之外部
    性界限，自得將之移入刑法第57條或第59條之科刑審酌事項
    內，列為是否酌量從輕量刑之考量因子（最高法院109 年度
    台上字第3936號判決意旨參照）。查被告就本案所犯洗錢罪
    ，於偵查及本院審理時雖均已自白，業如前述，然被告應依
    想像競合犯之關係，論以三人以上共同詐欺取財罪，是本院
    應於三人以上共同詐欺取財罪之法定刑度內量處刑罰，無庸
    再依上開洗錢防制法之規定，減輕其刑，惟仍得於量刑上作
    為對被告有利之考量。
　㈥爰以行為人之責任為基礎，審酌被告不思循以正當途徑獲取
    財物，竟加入詐欺集團而擔任負責提領款項之車手，實際參
    與詐欺犯行，造成被害人財產上損失，破壞人際間信任關係
    ，影響社會秩序穩定，又其負責拿取詐騙所得款項後交予「
    小智」，雖非施用詐術之首腦或核心人物，所為仍屬整體詐
    欺取財犯行遂行之重要分擔，使詐欺所得贓款去向不明，增
    加司法追緝之困難，實應予嚴正非難，惟念及被告犯後坦承
    全部犯行，態度良好，兼衡被告於本院審理時自承因生活經
    濟困難而為本案犯行之動機、高職肄業、未婚、入監服刑前
    從事粗工工作之生活狀況（見本院金訴字卷第73頁）、本案
    被害人之人數有3人、被害人遭詐騙之金額、方式、被告獲
    得之報酬及其前科素行等一切情狀，分別量處如附表「主文
    」欄所示之刑，以示懲儆。又關於數罪併罰之案件，如能俟
    被告所犯數罪全部確定後，於執行時，始由該案犯罪事實最
    後判決之法院所對應之檢察署檢察官，聲請該法院裁定之，
    無庸於每一個案判決時定其應執行刑，則依此所為之定刑，
    不但能保障被告（受刑人）之聽審權，符合正當法律程序，
    更可提升刑罰之可預測性，減少不必要之重複裁判，避免違
    反一事不再理原則情事之發生（最高法院110年度台抗大字
    第489號裁定意旨參照），被告所犯本案3罪雖為數罪併罰之
    案件，然被告除本案之外，尚有另案在法院審理中及經法院
    判處徒刑，此有臺灣高等法院被告前案紀錄表在卷可稽（見
    本院金訴字卷第13至23頁），是被告有數罪併罰之另案而有
    與本案合併定應執行刑之可能，參酌上開最高法院裁定意旨
    ，爰不於本案就被告所犯本案各罪合併定應執行刑，附此敘
    明。
　㈦被告因本案提領款項之行為而獲得2,000元之報酬，此經被告
    於警詢、偵訊時供述明確（見警卷第4頁反面，偵字卷第29
    頁），此部分之犯罪所得並未扣案，亦未實際合法發還被害
    人，爰依刑法第38條之1第1項前段、第3項之規定，諭知沒
    收，併諭知於全部或一部不能沒收或不宜執行沒收時，追徵
    其價額。至被告於本院準備程序時雖供稱：其5月份都沒有
    拿到報酬，是6月份才開始拿到報酬等語（見本院金訴字卷
    第53頁），然被告於警詢及偵訊時均未提及尚未取得本案報
    酬之事（見警卷第4頁反面，偵字卷第29頁），且倘被告於1
    10年5月間均未取得報酬，殊難想像被告仍甘冒遭查獲之風
    險，於110年6月間仍參與詐欺取財犯行，被告前揭於本院準
    備程序時所述，應屬事後卸責之詞，不足採信，足認被告已
    取得如上所示之犯罪所得無誤，附此敘明。
據上論斷，應依刑事訴訟法第273條之1第1項、第299條第1項前
段，判決如主文。
本案經檢察官李昕諭提起公訴，檢察官徐鈺婷到庭執行職務。
中　　華　　民　　國　　111 　年　　8 　　月　　3 　　日
　　　　　　　　　刑事第六庭　法　官　官怡臻
以上正本證明與原本無異。
如不服本判決應於收受判決後20日內向本院提出上訴書狀，並應
敘述具體理由；其未敘述上訴理由者，應於上訴期間屆滿後20日
內向本院補提理由書（均須附繕本）「切勿逕送上級法院」。告
訴人或被害人如對於本判決不服者，應具備理由請求檢察官上訴
，其上訴期間之計算係以檢察官收受判決正本之日期為準。
中　　華　　民　　國　　111 　年　　8 　　月　　3 　　日
　　　　　　　　　　　　　　　書記官　李彥廷
附表：
編號 被害人 犯罪事實 被害人匯款時間、地點 提款時間、地點、金額 主文  一 何○哲 詐欺集團成員於110年5月7日晚間6時32分，撥打電話予何○哲，自稱為巧朵恰克電商，佯稱何○哲在網路上購買之生活用品，因工作人員設定錯誤，誤設為12筆訂單，須依指示操作來解除設定云云，致何○哲陷於錯誤，依指示轉帳右列金額至本案人頭帳戶。再由鄧育澤提領本案人頭帳戶內如右列①至②所示之金額後交予「小智」。 於110年5月7日晚間7時6分，以網路銀行，轉帳3萬2,123元至本案人頭帳戶。 ①於110年5月7日晚間7時10分，在嘉義縣○○鎮○○路000號之彰化銀行大林分行，提領2萬元（另有手續費5元）。 ②於110年5月7日晚間7時11分，在嘉義縣○○鎮○○路000號之彰化銀行大林分行，提領1萬2,000元（另有手續費5元）。 鄧育澤犯三人以上共同詐欺取財罪，處有期徒刑壹年貳月。 二 許○芯 詐欺集團成員於110年5 月7日晚間7時31分，撥打電話予許○芯，自稱為婕洛妮絲化妝品拍賣網站人員，佯稱許○芯先前於該網站購買物品，因工作人員操作錯誤，將會員升級，會持續扣款云云，旋又撥打電話予許○芯，自稱為郵局人員，佯稱須依指示操作云云，致許○芯陷於錯誤，依指示轉帳右列金額至本案人頭帳戶內。再由鄧育澤提領本案人頭帳戶內如右列所示金額後交予「小智」。 於110年5月7日晚間8時25分，在在臺南市○○區○○里○○○路00號之全家便利超商，使用自動櫃員機，跨行存款1萬7,985元（另有15元手續費）至本案人頭帳戶內。 於110年5月7日晚間8時32分，在嘉義縣○○鎮○○路000號之大林中山路郵局，提領1萬8,000元。 鄧育澤犯三人以上共同詐欺取財罪，處有期徒刑壹年貳月。 三 張○華 詐欺集團成員於110年5 月7日下午5時37分，撥打電話予張○華，自稱為優迪嚴選商場人員，佯稱張○華先前於該網站購買物品，因內部程序出錯，誤植為批發商，會每月扣款，要幫忙退款，將有台新銀行人員聯繫云云，旋又撥打電話予張○華，自稱為台新銀行客服專員，佯稱可協助退款，須依指示匯款及提供資料來確認云云，致張○華陷於錯誤，依指示轉帳右列金額至本案人頭帳戶內。再由鄧育澤提領本案人頭帳戶內如右列①至②所示金額後交予「小智」。 於110年5月7日晚間8時46分，使用網路銀行，轉帳2萬6,026元至本案人頭帳戶。 ①於110年5月7日晚間8時49分，在嘉義縣○○鎮○○路000號之全聯大林忠孝店，提領2萬元（另有手續費5元）。 ②於110年5月7日晚間8時50分，在嘉義縣○○鎮○○路000號之全聯大林忠孝店，提領6,000元（另有手續費5元）。 鄧育澤犯三人以上共同詐欺取財罪，處有期徒刑壹年貳月。 
附錄本案論罪科刑法條：
中華民國刑法第339 條
意圖為自己或第三人不法之所有，以詐術使人將本人或第三人之
物交付者，處5 年以下有期徒刑、拘役或科或併科50萬元以下罰
金。
以前項方法得財產上不法之利益或使第三人得之者，亦同。
前二項之未遂犯罰之。

洗錢防制法第14條
有第二條各款所列洗錢行為者，處7 年以下有期徒刑，併科新臺
幣5 百萬元以下罰金。
前項之未遂犯罰之。
前二項情形，不得科以超過其特定犯罪所定最重本刑之刑。